臺灣士林地方法院交通事件裁定　　　　 94年度交聲字第156號
原處分機關　交通部公路總局台北區監理所基隆監理站
異　議　人
即受處分人　甲○○
上列受處分人因違反道路交通管理處罰條例案件，對於交通部公
路總局台北區監理所基隆監理站94年2 月16日所為之處分（原處
分案號：基監字第裁42－AG0000000 號），聲明異議，本院裁定
如下：
    主  文
原處分撤銷。
甲○○不罰。
    理  由
一、原處分意旨略以：異議人即受處分人甲○○於民國93年10月
    12日8 時16分騎乘TVG －482 號輕型機車，在台北市成美橋
    、新明路，經台北市政府警察局交通警察大隊逕行舉發「不
    依規定駛入來車道」違規，依違反道路交通管理處罰條例第
    45條第1 項第3 款規定，處罰鍰新台幣900 元，並依第63
    條1 項記違規點數1 點。
二、異議意旨略以：異議人於93年10月12日上午8 時14分許、同
    日上午8 時16分許，騎乘其所有之車牌號碼TVG －482 號輕
    型機車，行經臺北市成美橋、新明路附近，因「不依規定駛
    入來車道」之違規，先後經在該處執行交通勤務之警員發現
    ，當場以拍照方式採證，並皆以異議人有違反道路交通管理
    處罰條例第45條第1 項第3 款規定之行為，掣單舉發2 次。
    惟員警舉發異議人違規之地點係同一條路，且相距僅400 公
    尺，異議人於駛入對向車道後，因當時嚴重塞車，故沿路無
    法切回應行駛之路段。按異議人於短時間內於同一路段之違
    規，應僅能裁罰1 次，故異議人對於第1 次之舉發處分願意
    受罰，惟不服第2 次的重覆裁決處分，爰聲明異議，請求撤
    銷第2 次之裁決處分等語。
三、經查：
  (一)按行為人之單一行為符合行政法上之數處罰規定時，除處罰
    之性質與種類不同，必須採用不同之處罰方法或手段，以達
    行政目的所必要者外，不得重複處罰，此乃現代民主法治國
    家之基本原則，業經司法院大法官會議釋字第503 號解釋意
    旨櫫示甚明。參諸道路交通管理事件統一裁罰基準及處理細
    則第25條之4 第2 款規定，民眾對於同一違規行為重複檢舉
    者，公路主管或警察機關應予舉發，顯係本於同一意旨所為
    之規定。再行為人所為之道路交通違規行為如有持續性，則
    本於同前意旨，除法律有特別規定者外，亦應認在其行為持
    續中不得連續舉發。參照道路交通管理處罰條例第85條之1
    規定，違規行為如非經執行交通稽查任務之人員舉發或責令
    改正，而係逕行舉發者，(1)行駛於高速公路或設站管制之道
    路而不遵管制之規定或超速者，僅於其違規定地點相距6 公
    里以上、違規時間相隔6 分鐘以上或行駛經過1 個路口以上
    者，始得連續舉發。(2)違規停車而駕駛人不在場或未能將車
    輛移置者，每逾2 小時始得連續舉發。究其立法理由，應係
    本於上開意旨，認行為人雖有交通違規行為，惟其行為如一
    直持續中並未中斷，又未經當場取締，除其違規行為持續之
    時間較長（不遵管制或超速6 分鐘以上、違規停車2 小時以
    上）、或距離較長（不遵管制或超速地點超過6 公里或經過
    1 個路口以上）者外，本於一行為不二罰之原則，不得連續
    舉發。是故，行為人所為持續性之違規行為，如道路交通管
    理處罰條例未規定得連續舉發者，不得連續舉發，合先敘明
    。
  (二)異議人係於93年10月12日上午8 時14分許、同日上午8 時16
    分許，騎乘其所有之車牌號碼TVG －482 號輕型機車，行經
    臺北市成美橋、新明路時，因於對向車道行駛，先後經在該
    處執行交通勤務之員警拍照逕行舉發其「不依規定駛入來車
    道」，有北市警交大字第AG0000000 、AG0000000 號舉發違
    反道路交通管理事件通知單各1 紙及違規照片2 幀在卷可稽
    。依前揭舉發通知單及照片，前後2 次舉發違規之時間僅相
    距2 分鐘，並係於同一路段。且93年10月12日8 時14分及同
    日8 時16分照相舉發異議人者分別係台北市政府警察局交通
    警察大隊員警賴啟才及藍周啟，舉發當日2 人值勤之地點相
    距約500 公尺等情，業據證人賴啟才、藍周啟證述明確，又
    證人賴啟才證稱：我不知道異議人超越雙黃線約騎乘了多遠
    ，因我是用照相取締，照相之後，我就沒有注意他是否繼續
    往前往對向車道行駛，因當天違規的機車很多，我要對其他
    的違規機車進行蒐證等語。證人藍周啟亦證稱：因我都是在
    違規車輛進入我照相機視況我才看到，所以在異議人進入我
    視況之前，我不知道他是何時進入對向車道等語。故依上開
    2 證人證詞，異議人前後2 度遭舉發之地點相距不超過500
    公尺，且並無證據證明異議人於該日8 時14分因在對向車道
    行駛遭證人賴啟才照相取證後，在同日8 時16分再遭證人藍
    啟周照相取締前，曾一度返回本向車道後再駛入對向車道。
    雖證人賴啟才、藍周啟取締地點之間有相隔一十字路口等情
    ，為異議人所不否認。惟據證人藍周啟證稱：在路口的交警
    沒有辦法開單，因不可能在十字路口把車輛攔下，反而造成
    車輛阻塞等語。可知該十字路口雖有交通警察指揮，惟並未
    對違規行為加以舉發。異議人並稱：我是一直都超越雙黃線
    在對向車道行駛，在交通路口有交通警察，但路口一直塞車
    ，所以交警並沒有取締我的越線行駛等語，故尚無證據證明
    異議人於違規駛入對向車道後曾駛回本向車道。是異議人雖
    越線行駛之違規行為，惟其行為一直持續中，並未中斷，道
    路交通管理處罰條例對於駛入來車道之違規行為又無連續舉
    發之規定，揆諸上開說明，自不得對異議人之同一行為連續
    舉發。原處分機關對同一違規行為重覆裁罰，尚有未洽。本
    件異議為有理由，應將原處分撤銷並諭知異議人不罰，以資
    適法。
據上論斷，應依道路交通案件處理辦法第20條前段，裁定如主文
。
中　　華　　民　　國　　94　　年　　6 　　月　　29　　日
                  交通法庭法  官  彭洪媛
以上正本證明與原本無異。
如不服本裁定應於送達後5日內向本院提出抗告狀。
                          書記官  周霙蘭
中　　華　　民　　國　　94　　年　　7 　　月　　4 　  日
